臺灣板橋地方法院民事裁定　　　　　 99年度消債聲字第212號
債　務　人　侯素嬌原姓名：侯.
上列債務人因消費者債務清理事件，本院裁定如下：
    主  文
債務人侯素嬌不免責。
    理  由
一、按「法院為終止或終結清算程序之裁定確定後，除別有規定
    外，應以裁定免除債務人之債務。」、「債務人有下列各款
    情形之一者，法院應為不免責之裁定，但債務人證明經普通
    債權人全體同意者，不在此限：一、於七年內曾依破產法或
    本條例規定受免責；二、隱匿、毀損應屬清算財團之財產，
    或為其他不利於債權人之處分；三、捏造債務或承認不真實
    之債務；四、因浪費、賭博或其他投機行為，致財產顯然減
    少或負擔過重之債務，而生開始清算之原因；五、於清算聲
    請前一年內，已有清算之原因，而隱瞞其事實，使他人與之
    為交易致生損害；六、明知已有清算原因之事實，非基於本
    人之義務，而以特別利於債權人中之一人或數人為目的，提
    供擔保或消滅債務；七、隱匿、毀棄、偽造或變造帳簿或其
    他會計文件之全部或一部，致其財產之狀況不真確；八、故
    意於財產及收入狀況說明書為不實之記載，或有其他故意違
    反本條例所定義務之行為」，消費者債務清理條例第132 條
    、第134條定有明文。
二、本件債務人侯素嬌聲請消費者債務清理事件，前經本院於民
    國99年11月5日裁定開始清算程序，並同時終止清算程序（
    本院99年度消債清字第142 號），上開終止清算程序部分因
    未經抗告而確定。經本院依職權函知全體無擔保債權人，就
    本院應否裁定免除債務人債務陳述意見結果，除王聖聰及許
    秀寶未回覆外，其餘債權人均具狀表明不同意債務人免責等
    情，亦有上開債權人之陳報狀在卷可佐。依債權人香港商香
    港上海匯豐銀行股份有限公司（承受香港商香港上海匯豐銀
    行股份有限公司所分割之資產、負債及在台分行部分營業，
    原中華商業銀行）、台新國際商業銀行股份有限公司（下稱
    台新銀行）、花旗（台灣）商業銀行股份有限公司（承受美
    商花旗銀行股份有限公司在台分行部分營業、資產及負債）
    、萬泰商業銀行股份有限公司（下稱萬泰銀行）、日盛國際
    商業銀行股份有限公司（下稱日盛銀行）、渣打國際商業銀
    行股份有限公司（下稱渣打銀行）、台北富邦商業銀行股份
    有限公司（下稱台北富邦銀行）、聯邦商業銀行股份有限公
    司（下稱聯邦銀行）及中國信託商業銀行股份有限公司（下
    稱中國信託銀行）所提出之債務人信用卡及現金卡之消費明
    細表所示，債務人使用香港商香港上海匯豐銀行股份有限公
    司信用卡90年1月22日於衣蝶南京一店消費共計新臺幣（下
    同）15,510元、同年6月於衣蝶南京一店消費共計13,742元
    、同年8月於衣蝶南京一店消費共計4,240元、91年4月於衣
    蝶南京一店消費共計6,674元、同年5月於衣蝶南京一店消費
    共計7,613元、同年7月於衣蝶南京一店消費共計8,205元、
    同年8月於衣蝶南京一店消費共計9,772元、92年10月於中美
    鐘錶眼睛（股）公司消費24,200元、93年4月代償20萬元、
    同年6月於天香回味火鍋城消費1萬元、95年1月預借現金共
    計14萬元及95年2月預借現金共計4萬元（見本院98年度消債
    更字第519號卷第120至227頁）；中華商業銀行信用卡93年7
    月9日於源愛美容美體小舖消費1萬元、同年月10日於新光三
    越百貨南京西路分公司消費5,771元、同年月17日於遠傳電
    信樹林博愛特約門市消費7,488元、同年8月3日於徐家堡食
    品有限公司消費3,129元。同年月20日於明曜百貨股份有限
    公司消費4,400元、同年11月26日於丹麗造形設計名店民生
    分店消費5,139元、94年5月14日於燦坤3C中和旗艦店消費
    4,990元及95年7月預借現金共計15萬元（見本院98年度消債
    更字第519號卷第228至262頁）；台新銀行信用卡92年12月2
    1日於新光三越百貨股份有限公司台北站前分公司消費共計7
    ,502元、93年6月於新光三越百貨股份有限公司消費共計16,
    977元、同年12月消費共計20,562元、94年3月31日於震旦行
    股份有限公司台北二營業所消費7,990元、同年6月於新光三
    越百貨南西店消費共計27,808元、同年11月20日於新光三越
    百貨南西店消費共計18,918元、同年12月19日於燦坤實業股
    份有限公司鶯歌店消費4,740元、95年1月7日於新光三越百
    貨股份有限公司南京店消費4,338元、同年2月25日於中國力
    霸（股）南京西路分公司消費5,020元、同年3月4日於新光
    三越百貨股份有限公司南京店消費5,796元、同年月8日於環
    球購物中心消費5,818元、同年4月於燦坤實業股份有限公司
    鶯歌店消費共計15,280元、同年5月預借現金共計48,000元
    及95年7月2日於新光三越百貨南西店消費共計8,758元（見
    本院卷第55至57頁）；美商花旗銀行信用卡93年8月7日於三
    井電腦連鎖超市-板橋消費3萬元、同年7月起至94年9月每月
    繳納國華人壽保費5,886元（見本院卷第59至85頁）；萬泰
    銀行信用卡95年1月14日於憶德家具消費15,750元、96年4月
    7日於遠東百貨股份有限公司板橋分公司消費3,450元、同年
    5月6日至同年7月8日於太平洋SOGO百貨分期付款共計10,388
    元、同年7月17日於台灣大哥大-板橋營業所消費3,033元及
    同年8月3日於嘉賓國際有限公司消費3,885元（見本院卷第9
    3至102頁）；日盛銀行信用卡於92年10月19日於新光三越百
    貨股份有限公司南京西路分公司消費4,365元、92年11月22
    日於新光三越百貨股份有限公司南京西路分公司消費共計10
    ,472元、93年1月3日於嘉緯汽車百貨材料行消費2萬元、同
    年月18日於新光三越百貨股份有限公司南京西路分公司消費
    共計13,030元、94年2月28日於百倍利股份有限公司消費59,
    260元、同年10月8日於遠傳電信樹林博愛特約門市消費10,9
    00元及同年11月起至95年8月每月繳納國華人壽保費5,889元
    （見本院卷第106至140頁）；渣打銀行信用卡94年11月25日
    於全國電子前站門市消費12,790元、同年8月13日於特力和
    樂（股）公司-中店消費13,900元、同年月21日於丹麗造形
    設計名店民生分店消費5,103元及95年2月22日預借現金5萬
    元（見本院卷第143至158頁）；債務人使用台北富邦銀行信
    用卡95年8月預借現金共計6萬元（見本院卷第161頁）；聯
    邦銀行信用卡93年12月22日於珍寶餐飲事業有限公司消費10
    ,120元、94年1月22日於新光三越百貨股份有限公司南京西
    路分公司消費共計6,460元、同年2月28日於鴻喜川菜海鮮餐
    廳消費4,750元、同年月18日於明曜百貨股份有限公司消費5
    ,700元、95年5月16日於大眾電信股份有限公司板橋店消費
    5,961元、同年6月於寶美眼鏡行Q5消費共計8,800元及同年8
    月19日於新光三越百貨股份有限公司消費4,002元（見本院
    卷第164至167頁）；中國信託銀行信用卡94年1月30日於新
    光三越百貨股份有限公司消費共計6,650元、同年6月10日於
    遠傳電信樹林中山特約門市消費4,990元、同年月30日於三
    民補習班消費13,00 0元、95年4月預借現金共計9萬元及同
    年5月預借現金共計55,000元（見本院卷第171至196頁）。
    且債務人亦具狀略稱：債務人之兄長經營機械五金生意，每
    月有店面租金、貸款資金及房貸支出，債務人因與兄長一家
    人同住，所以也都幫忙分擔，但債務人每月薪資有限，且兄
    長經營之生意亦不佳，不得已時僅能以信用卡借支來籌措，
    再加上後來債務人與兄長合資蓋的房子遭拆除，而哥哥也因
    長期之勞累而造成心臟出問題，家中經濟壓力全部落在債務
    人及其嫂嫂身上。今債務人除為資金週轉而動用信用卡借支
    外，固有數筆刷卡消費項目，然多係購買民生用品，且金額
    亦非高單價之商品，僅係一般消費行為，更何況其刷卡當時
    乃經濟情況正常，且自信會償還，實難因此即謂其係蓄意奢
    侈揮霍。債務人係因幫忙兄長，才會逐漸陷入負債深淵，故
    該債務實非奢侈浪費所致等語（見本院卷第8至10頁），姑
    不論其未為舉證，縱認為真，亦不得資為債務人積欠本件卡
    債之正當理由，而得據以免責。矧依上開債務人之信用卡、
    現金卡消費及預借現金之金額、次數等情，以及債務人所自
    陳之收入、支出情形，堪認債務人並未謹慎消費、撙節開支
    ，節省生活非必要性之支出以求致力還款予各債權人，反以
    辦理現金卡、信用卡之方式，為大量、非必要性之消費支出
    行為，致負擔過重之債務，是債務人顯有「因浪費、賭博或
    其他投機行為，致財產顯然減少或負擔過重之債務，而生開
    始清算之原因」之情事，依消費者債務清理條例第134條第4
    款規定，法院應為不免責之裁定，爰裁定如主文。
中    華    民    國    100   年    1     月    27    日
                  民事第三庭    法  官  楊千儀
以上正本係照原本作成。
如對本裁定抗告，須於裁定送達後10日內向本院提出抗告狀，並
應繳納抗告裁判費新臺幣1,000元。
中    華    民    國    100   年    1     月    27    日
                                書記官  劉鴻傑